臺灣臺中地方法院刑事判決　　　　　　　　　　　　九十一年度易字第一五五八號
　　公　訴　人　台灣台中地方法院檢察署檢察官
　　被　　　告　辛○○
右列被告因詐欺案件，經檢察官提起公訴（九十一年度偵字第九九五○號），本院判
決如左：
    主  文
辛○○連續意圖為自己不法之所有，以詐術使人將本人之物交付，處有期徒刑拾月。
    事  實
一、辛○○明知自己並無資力清償借款，竟基於意圖為自己不法所有之概括犯意，於
    民國（下同）八十九年五、六月間起至同年十二月間某日止，先後由報紙分類廣
    告上刊登之電話號碼與自稱「楊代書」等不詳姓名之成年男子聯絡後，在不詳地
    點，以每張新台幣（下同）五千至五千五百元之代價，連續購買由前開不詳姓名
    成年男子已填具金額、日期，俗稱「芭樂票」之附表所示支票六張，並分別於附
    表所示支票發票日前二、三個月，持向癸○○借款而佯稱該支票係生意往來所收
    貨款云云，並由辛○○於該支票背面背書後交付予癸○○，使癸○○不疑有它而
    陷於錯誤，旋按次依據票面金額扣除其間利息後如數出借金額，詎該支票屆期先
    後以存款不足及拒絕往來或結清戶為由未獲付款，至此癸○○始知受騙。
二、案經癸○○訴請臺灣臺中地方法院檢察署檢察官偵查起訴。
    理  由
一、訊據被告辛○○固不否認於前開時地連續持票向告訴人癸○○佯稱上情，繼而借
    款之事實不諱，惟矢口否認有何詐欺之犯行，辯稱：我欲借款做生意惟投資失敗
    ，故並無詐欺；我購買及使用附表所示之支票時，均不知道附表所示之支票係偽
    造支票，且與附表所示之支票發票人均不認識云云。惟查：右揭事實已據告訴人
    指訴綦詳，並有卷附之支票及退票理由單影本等件在偵查卷足稽，且被告坦承係
    由自稱「楊代書」之不詳姓名之成年男子等人處取得已填具金額、日期等如事實
    欄所載之支票，並給付五千至五千五百元以為酬謝等語，復陳稱確向告訴人佯稱
    係生意往來所收貨款而欲調現等語，據此，雖被告所為尚不生偽造有價證券之問
    題，但依據通常之生活經驗，被告對於俗稱「芭樂票」或「人頭支票」之非因相
    當對價所取得之空白授權票據，應可預見屆期當不獲承兌，況被告所交付告訴人
    用以調借現金之附表所示支票六張，面額合計達一百零八萬九千七百元，係被告
    僅以三萬一千元之代價先後向自稱「楊代書」之不詳姓名成年男子等人所購得等
    情，亦據被告於偵審中自承在卷（九十一年五月三十日偵訊、九十一年八月十四
    日本院訊問），則被告取得支票之代價與票面金額顯不相當，足見被告應知附表
    所示之支票六張均係無法兌現之支票，而上該支票皆先後遭拒絕往來或成為結清
    戶，此如附表所示支票付款銀行函覆在卷可憑，而被告於借款當時，虛構上情，
    響告訴人對風險之評估，足認被告施行詐術使人交付財物，已甚明確。再被告亦
    已自承伊當時經濟情狀已為不佳，借票之目的乃在投資做生意等語，且觀之被告
    於借得款項後，未依限清償借款，僅口頭稱會償還等語，迄今仍遲未歸還等情，
    除認被告係將己身之不利益轉嫁與他人，而自始具有不法所有之意圖外，實無從
    為其他有利於被告之合理推斷，事證明確，被告所辯，顯不足取，犯行堪以認定
    。
二、核被告辛○○所為，係犯刑法第三百三十九條第一項之詐欺取財罪。其先後多次
    詐欺取財犯行，時間緊接，所犯構成要件相同，顯係基於概括犯意反覆為之，為
    連續犯，依刑法第五十六條論以一罪並加重其刑。爰審酌被告犯罪之動機、目的
    、手段，犯罪所生之危害，其詐得之金額合計達一百零八萬九千七百元，又其犯
    後至今已逾一年之久，仍未能賠償告訴人之犯後態度等一切情狀，量處如主文所
    示之刑。
三、再查，附表編號二、三之支票，係不詳姓名之人持偽造之國民身分證至銀行開設
    支票帳戶，再取得該偽造之附表編號二、三支票之事實，有法務部戶役政連線作
    業系統資料表、彰化商業銀行中壢分行檢送之夆雄裝潢行丁○○開戶資料、偽造
    之丁○○國民身分證影本、安泰商業銀行台中分行檢送之己○○開戶資料、偽造
    之己○○國民身分證影本可佐，由開戶之丁○○及己○○國民身分證影本分別與
    被害人戊○○及庚○○之國民身分證記載，除統一編號相同外，餘姓名、父母姓
    名、地址、相片等內容均不相同，足見該丁○○及己○○之國民身分證係屬偽造
    ，顯係不詳姓名之人持偽造之丁○○及己○○之國民身分證分別前往彰化商業銀
    行中壢分行、安泰商業銀行台中分行辦理開戶；另附表編號五之支票，雖同屬穗
    豐國際企業有限公司之支票，然票面上所蓋小章為「丙○○」，並非該公司負責
    人「黃秀禎」等情，有華南商業銀行南京東路分行所檢送之開戶資料可資佐證，
    是該紙支票有無偽造亦有疑義；惟查，被告雖有購買附表編號二、三及五之支票
    ，且其購買時明知該支票係無法兌現之支票，已如前述，然被告既否認知悉該支
    票係屬偽造，復無積極證據足資證明其購買時明知該支票係屬偽造，自難因其持
    該支票交付告訴人癸○○，即以行使偽造有價證券罪嫌相繩，是此部分與前開起
    訴並予論罪科刑部分顯無裁判上一罪關係，自非本院審理效力所及，附此敘明。
據上論斷，應依刑事訴訟法第二百九十九條第一項前段，刑法第五十六條、第三百三
十九條第一項，罰金罰鍰提高標準條例第一條前段，判決如主文。
中      華      民      國    九十一    年      九      月      六      日
                                臺灣臺中地方法院刑事第七庭
                                    法  官  夏  一  
右正本證明與原本無異。
如不服本判決，應於判決送達後十日內向本院提出上訴狀，上訴於臺灣高等法院臺中
分院( 須附繕本 )。
                                    書記官
中      華      民      國    九十一    年      九      月      六      日
附論罪科刑法條
刑法第三百三十九條第一項：
意圖為自己或第三人不法之所有，以詐術使人將本人或第三人之物交付者，處五年以
下有期徒刑、拘役或科或併科一千元以下罰金。
附表  支票六張，辛○○交付支票予告訴人癸○○用以調現之日期係發票日前二或三
      個月
編號 票號       發票日   付款人    發票人  面額      備註
一   AＺ0000000  00.8.31  新竹商銀  甲○○  186500    因存款不足退票
                         龍潭分行                    有辛○○背書
                         帳號22627                   該帳戶於89.9.8經拒絕
                                                     往來
二   NＺ0000000  00.9.10  彰化商銀  夆雄裝  175000    因存款不足及拒絕往來
                         中壢分行  潢行              退票
                         帳號03068-丁○○            有辛○○背書
                         0800                        該帳戶於89.8.18經拒
                                                     絕往來
三   AＺ0000000  00.9.20  安泰商業  己○○  265000    因存款不足及拒絕往來
                         銀行台中   退票
                         分行                        有辛○○背書
                         帳號01520-                  該帳戶於89.8.25經拒絕
                         33                          往來
四   UＺ0000000  00.9.30  聯邦商銀  萬世寶  186000    因存款不足及拒絕往來
                         東台北分  國際有            退票
                         行        限公司            有辛○○背書
                         帳號30001-壬○○            該帳戶於89.9.15經拒絕
                         0871                        往來
五   ZＺ0000000  00.10.20 華南商銀  穗豐國  175000    因存款不足及結清戶退
                         南京東路  際企業            票
                         分行      有限公            有辛○○背書
                         帳號16009-司                該帳戶於89.9.29結清
                         2100      丙○○
六   AＺ0000000  00.2.28  中華商業  鵬鏘實   91200    因存款不足及拒絕往來
                         銀行豐原  業有限            退票
    分行      公司              有辛○○背書
                         帳號20001-乙○○            該帳戶於90.2.16經拒絕
                         8955                        往來
                                     合計  0000000元
